【裁判字號】    99,事聲,5121
【裁判日期】    991224
【裁判案由】    聲明異議（消債）
【裁判全文】
臺灣士林地方法院民事裁定            99年度事聲字第5121號
異  議  人  大眾商業銀行股份有限公司
法定代理人  陳建平
代  理  人  陳眉秀
異  議  人  萬泰商業銀行股份有限公司
法定代理人  盧正昕
代  理  人  李明書
異  議  人  台北富邦商業銀行股份有限公司
法定代理人  韓蔚廷
相  對  人
即  債務人  白雅惠
代  理  人  謝宜伶律師
上列當事人間聲請消費者債務清理事件，異議人對於本院司法事
務官於民國99年10月25日所為本院99年度司執消債更字第162 號
裁定認可更生方案，聲明異議，本院裁定如下：
    主  文
異議駁回。
    理  由
一、異議人大眾商業銀行股份有限公司聲明異議意旨略以：相對
    人之消費性質非屬一般通常生活之必要費用，逾越可得支配
    之所得，顯屬消費者債務清理條例第134 條第4 款所稱「浪
    費、賭博或其他投機行為，致財產顯然減少或負擔過重債務
    」等情形，卻請求銀行減免債務比例，不符合公平原則。相
    對人參加民國95年銀行公會所辦理之無擔保債務協商機制，
    與最大債權銀行即異議人達成120 期，利率0 ％，期付新臺
    幣（下同）2 萬7,706 元之協商方案，依約繳款達23期之久
    ，相對人一再貿然轉換工作，是否能確實履行更生方案，實
    有疑慮。相對人更生方案所提清償成數，未達整體債務比例
    3 成，清償成數過低，對債權人損失甚大，為此聲明異議云
    云。
二、異議人萬泰商業銀行股份有限公司聲明異議意旨略以：相對
    人係66年生，正值青壯時期，具有相當之工作能力，僅以每
    月賺取2 萬餘元之收入為償債計畫，未見其有絲毫增加收入
    如兼職、利用假日打工等增加清償成數之積極作為，實難謂
    已盡全力於償還債務，為此聲明異議云云。
三、異議人台北富邦商業銀行股份有限公司聲明異議意旨略以：
    相對人名下尚有富邦人壽價值約合4 萬8,085 元之保單，應
    解約用以清償債務，又原裁定雖援引「可處分所得基準」為
    論理依據，然「可處分所得基準」僅係本條例最低清償限制
    ，並非公允與否之絕對標準，相對人時值青壯，其工作餘年
    、償債意圖、心態及工作年限長短、債權人受償比例、額度
    、期間等因素，應予兼籌並顧，始符合消費者債務清理條例
    之立法意旨，系爭更生方案實有違該條例第63條第1 項第3
    款公序良俗之情事，為此聲明異議云云。
四、按債務人有薪資、執行業務所得或其他固定收入，法院認更
    生方案之條件公允者，得不經債權人會議可決，逕依債務人
    之聲請或依職權以裁定認可更生方案，消費者債務清理條例
    第64條第1 項定有明文。復按消費者債務清理條例之立法目
    的，係在使陷於經濟上困難之消費者，得依消費者債務清理
    條例清理債務，以妥適調整其與債權人間之權利義務，並重
    建其經濟生活，是更生方案之條件是否公允，當係以債務人
    是否以其現有之資力，扣除必要生活支出後，已盡其最大能
    力清償為斷。經查，相對人聲請更生，前經本院以98年度消
    債更字第230 號裁定開始更生程序在案，有該裁定在卷可證
    （參98年度司執消債更字第162 號卷一第4 頁正面）。次查
    ，相對人每月平均薪資約2 萬2,000 元，為其自陳屬實，並
    有相對人98年10月至99年8 月薪資袋影本、勞工保險被保險
    人投保資料表等附卷足憑（參99年度司執消債更字第162 號
    卷一第283 、286 至287 頁）。而原裁定所認可之更生方案
    已考量相對人每月收入約2 萬2,000 元，扣除勞健保等非消
    費性支出496 元及每月清償金額8,400 元後，尚餘1 萬3,10
    4 元供相對人每月生活之用，核以內政部主計處公布之99年
    度臺北縣每人每月最低生活費標準為1 萬792 元，並考量相
    對人應與另二名扶養義務人共同負擔母親白何秀霞之扶養費
    （以財政部扶養免稅額6,833 元計算，每月為2,278 元），
    應認尚未逾一般人之生活程度，相對人已為更生方案盡最大
    之努力而屬合理，縱未將相對人除定期薪資以外，僅有之解
    約後保單價值準備金4 萬8,085 元一併列入，亦難認該更生
    方案有何不公允之情事。況本件相對人係聲請更生程序，並
    非聲請清算程序，自不適用關於清算財團之規定。又更生方
    案擬定之償債基礎，係在於以債務人將來可得預期之經常性
    收入，於更生期間盡其清償能力，以收入所得中之相當數額
    清償債務，使各該債權人得於可能範圍內受最大之清償，而
    非在清算債務人之總體財產。是法院於更生程序中，係就債
    務人所提出之更生方案還款條件公允與否為判斷，尚難僅以
    未命債務人處分其財產先行清償部分債務，或未命債務人提
    出依債權人之主張擬定之財產出售或分割方案，逕認更生方
    案為不公允。再按債務人日後收入是否得以增加，乃屬無法
    明確衡量、將來不可預測之事，自無由據以為更生方案是否
    公允之判斷基礎。是以，異議人認相對人應努力增裕收入以
    盡力償還債務，而非僅以目前收入為滿足云云，揆諸前開說
    明，尚難以此即認相對人未盡還款誠意，更生方案未盡公允
    。又消費者債務清理條例之立法目的，本即在於使陷於經濟
    上困境之消費者，得藉更生程序清理債務，以妥適調整其與
    債權人之權利義務關係，保障債權人之公平受償，並謀求消
    費者經濟生活之更生機會，而非單以清償成數或得以減免負
    債之多寡，作為認定更生方案是否公允之唯一標準，且相對
    人為求增加清償成數，而將清償延長為8 年，足認其確已盡
    清償之能事，故異議人逕以還款成數過低乙節質疑系爭更生
    方案之公正性，顯無足採取。又相對人確實有薪資所得，已
    如前述，難認上開更生方案無履行可能，如相對人嗣後未依
    更生條件履行時，依消費者債務清理條例第74條第1 項之規
    定，債權人得以認可更生方案之裁定為執行名義，聲請對相
    對人強制執行，不致影響債權人之權益，故異議人另以相對
    人能否確實履行上開更生方案，仍有疑慮為由而聲明異議，
    亦無理由。至相對人積欠高額債務之原因，是否有浪費、賭
    博或投機行為等，乃本院裁定債務人是否免責時所應斟酌事
    項，非本件更生方案應如何、是否予以認可所應審究。從而
    ，異議人以上開理由主張系爭更生方案有違公平原則云云，
    亦無理由。
五、綜上所述，本院事務官所認可之系爭更生方案，其內容核屬
    公允，復無消費者債務清理條例第63條、第64條第2 項規定
    不應認可之消極事由存在，不經債權人會議可決，依職權認
    可更生方案，於法洵無不合。異議人執上開事由聲明異議，
    為無理由，應予駁回。
六、爰裁定如主文。
中    華    民    國    99    年    12    月    24    日
                  民事第二庭  法      官  藍雅清
上為正本係照原本作成。
如不服本裁定，應於裁定送達後10日內，以書狀向本院提出抗告
，並繳納抗告費新臺幣1 千元。
中    華    民    國    99    年    12    月    27    日
                              書  記  官  羅伊安

司法院資訊處製作；財團法人民間司法改革基金會備份。
